【裁判字號】    99,訴,3848
【裁判日期】    991022
【裁判案由】    清償借款
【裁判全文】
臺灣臺北地方法院民事判決              99年度訴字第3848號
原      告  永豐商業銀行股份有限公司
法定代理人  丙○○
訴訟代理人  甲○○
被      告  乙○○
上列當事人間清償借款事件，本院於民國99年9月30日言詞辯論
終結，判決如下：
    主  文
被告應給付原告新臺幣佰壹拾貳萬肆仟佰陸拾柒元，及自民
國八十五年三月二十日起至清償日止按週年利率百分之十點七二
五計算之利息，及自民國八十五年三月二十日起至清償日止按上
開利率之二成計付之違約金。
訴訟費用由被告負擔。
本判決於原告以新臺幣壹佰零肆萬元為被告供擔保後，得假執行
。
    事實及理由
一、原告起訴主張：
  (一)按「因合併而消滅之公司，其權利義務，應由合併後存續或
    另立之公司承受」，公司法第319條準用同法第75條規定，
    定有明文。經查，華信商業銀行股份有限公司（下稱華信銀
    行）於民國91年6月20日更名為建華商業銀行股份有限公司
    （下稱建華銀行），嗣於95年11月13日經行政院金融監督管
    理委員會核准與臺北國際商業銀行股份有限公司（下稱臺北
    商銀）合併，合併後更名為永豐商業銀行股份有限公司即原
    告，臺北商銀暨建華銀行之權利義務關係均由原告概括承受
    ，合先敘明。爰訴外人丁○○（原名陳麗生，下稱丁○○）
    於82年1月19日邀同被告為連帶保證人向原告借貸下列3筆款
    項：(1)500萬元，約定借款期間為82年1月19日起至84年1月
    19日止，每月按期付息，本金到期還清，利息按週年利率10
    .75%計付。(2)50萬元，約定借款期間為82年1月19日起至84
    年1月19日止，每月按期付息，本金到期還清，利息按週年
    利率12%計付。(3)50萬元，約定借款期間82年1月19日起至85
    年1月19日止，每月依借據第二條所載之每期應繳額分期償
    還本息，利息按週年利率15%計付，並約定上開借款如未按
    期償還時，其逾期在6個月以內者，按上開利率之1成，逾期
    在6個月以上者，其超過6個月部分按上開利率之2成計付違
    約金。詎丁○○嗣後未依約清償，經原告聲請臺灣士林地方
    法院以84年度民執速字第3343號強制執行事件拍賣擔保上揭
    借款債務之抵押物並受償部分款項後，尚餘有如附表所示本
    金餘額及利息迄未受償，所餘欠款部份均屬已逾6個月以上
    ，尚應按約定利率20%給付違約金，被告為丁○○上揭借款
    之連帶保證人，就上揭積欠本金、利息及違約金部分，應與
    丁○○負連帶清償責任，爰依消費借貸及連帶保證法律關係
    提起本訴，請求被告清償上揭債務。
  (二)為此聲明：
    1.被告應給付原告312萬4367元，及自85年3月20日起至清償
      日止按週年利率10.725%計算之利息，及自85年3月20日起
      至清償日止按上開利率之2成計付之違約金。
    2.願供擔保，請准宣告假執行。
二、被告抗辯略以：
   (一)被告與丁○○原為夫妻，丁○○於82年間為購買房屋而向
     被告借款，並帶同伊前往被告銀行在系爭借據暨約定書上
     簽名，伊當時係因與丁○○仍有婚姻關係，故應丁○○之
     要求在系爭借據暨約定書之連帶保證人欄簽名，惟伊並無
     擔任連帶保證人之意思，亦不知悉於系爭借據暨約定書上
     簽名即應負連帶清償責任，原告據此請求伊與丁○○負連
     帶清償責任，顯不合理，應予駁回。
   (二)為此聲明：原告之訴及假執行之聲請均駁回。
三、經查，華信銀行於91年6月20日更名為建華銀行，嗣於95 年
    11月13日經行政院金融監督管理委員會核准與臺北商銀合併
    ，合併後更名為永豐商業銀行股份有限公司即原告，臺北商
    銀暨建華銀行之權利義務關係均由原告概括承受，丁○○於
    82年1月19日簽署系爭借據暨約定書向原告借貸下列3筆款項
    ：(1)500萬元，約定借款期間為82年1月19日起至84年1月19
    日止，每月按期付息，本金到期還清，利息按週年利率10.7
    5%計付。(2)50萬元，約定借款期間為82年1月19日起至84年1
    月19日止，每月按期付息，本金到期還清，利息按週年利率
    12%計付。(3)50萬元，約定借款期間82年1月19日起至85年1
    月19日止，每月依借據第二條所載之每期應繳額分期償還本
    息，利息按週年利率15%計付，並約定上開借款如未按期償
    還時，其逾期在6個月以內者，按上開利率之1成，逾期在6
    個月以上者，其超過6個月部分按上開利率之2成計付違約金
    ，詎嗣後未依約清償，經原告聲請臺灣士林地方法院以84年
    度民執速字第3343號強制執行事件拍賣擔保上揭借款債務之
    抵押物並受償部分款項後，尚餘有如附表所示本金餘額及利
    息迄未受償，所餘欠款部份均屬已逾6個月以上，尚應按約
    定利率20%給付違約金，另系爭借據暨約定書上連帶保證人
    簽名欄內「乙○○」之簽名均係被告親自簽署等情，有行政
    院金融監督管理委員會函（見本院卷第14頁）、公司變更登
    記事項卡（見本院卷第15至17頁）、系爭借據暨約定書（見
    本院卷第18至20頁）、銀行客戶歷史資料查詢明細表（見本
    院卷第21頁）、臺灣士林地方法院民事執行處85年5月13日
    士院仁執速字第3343號通知函（見本院卷第23至25頁）等資
    料附卷足憑，復為兩造所不爭執，堪認原告主張丁○○曾邀
    同被告為連帶保證人向原告借貸上揭款項，並積欠如附表所
    示本金、利息暨違約金一節應可採信。被告雖抗辯伊無擔任
    上揭借款債務連帶保證人之意思云云，惟查，系爭借據暨約
    定書上連帶保證人簽名欄內「乙○○」之簽名均係被告親自
    簽署等情，此為兩造所不爭執，已如前述，被告既親自於系
    爭借據暨約定書上連帶保證人簽名欄內簽名，即表示被告同
    意就丁○○向借貸之上揭債務負連帶清償責任，從而，被告
    所為上揭抗辯，明顯悖於事實，不足採信。准此，原告爰依
    消費借貸及連帶保證法律關係，請求被告就丁○○所積欠上
    揭本金、利息及違約金負連帶清償責任，即屬有據。
四、綜上所述，原告爰依消費借貸及連帶保證法律關係，請求被
    告給付312萬4367元，及自85年3月20日起至清償日止按週年
    利率10.725%計算之利息，及自85年3月20日起至清償日止按
    上開利率之2成計付之違約金，為有理由，應予准許。
五、本件原告陳明願供擔保，以代釋明，聲請宣告假執行，核與
    規定相符，爰酌定相當擔保金額，予以准許。
六、至兩造其餘之攻擊防禦方法及證據資料，經本院斟酌後，認
    為均不足以影響本判決之結果，自無一一詳予論述之必要，
    附此敘明。
七、據上論結，本件原告之訴為有理由，依民事訴訟法第78條、
    第390條第2項判決如主文。
中    華    民    國    99    年    10    月    22    日
                  民事第六庭    法  官  李家慧
以上正本係照原本作成。
如對本判決上訴，須於判決送達後20日內向本院提出上訴狀。如
委任律師提起上訴者，應一併繳納上訴審裁判費。
中    華    民    國    99    年    10    月    22    日
                                書記官  康翠真

司法院資訊處製作；財團法人民間司法改革基金會備份。
